【裁判字號】    90,易,70
【裁判日期】    900607
【裁判案由】    偽造文書等
【裁判全文】
臺灣臺中地方法院刑事判決                九十年度易字第七０號
    公  訴  人  台灣台中地方法院檢察署檢察官
    被      告  甲○○
右列被告因偽造文書等案件，經檢察官聲請簡易判決處刑（八十九年度偵字第一五一
一九號），本院台中簡易庭認不得以簡易判決處刑，改依通常程序審理，本院判決如
左：
    主  文
甲○○無罪。
    理  由
一、公訴意旨略以：被告甲○○明知其所有ＱＫ－二八五六號自小客車，於民國八十
    四年間發生車禍，交由其小舅乙○○拖至修車廠修理，該ＱＫ－二八五六號車牌
    並未遺失，後甲○○為圖向監理機關辦理車輛報廢手續之簡便，竟於八十四年七
    月十八日下午一時五十分許，向台中市警察局第四分局何安派出所謊報該ＱＫ－
    二八五六號車牌二面遺失，請警偵查侵占遺失物罪嫌，未指定犯人，而向該管公
    務員誣告他人犯罪。甲○○於取得車牌遺失證明後，即持前開不實之證明逕向彰
    化監理站辦妥車輛報廢手續，使彰化監理站之公務員登載於職務上所載之公文書
    上，載明該車牌係遺失而准予辦理車輛報廢手續，足以生損害於監理機關對於車
    籍管理之正確性。嗣因前開修車廠員工戴福川將該ＱＫ－二八五六號車牌二面，
    擅自懸掛在尚未申請車牌號碼之展示車上使用，由員工郭柏成於八十九年六月三
    日上午十一時二十分許，駕駛該展示車至汽車展示廣場途中為警查獲，而循線查
    知上情，經台北縣警察局三峽分局報請偵辦，因認被告涉有刑法第一百七十一條
    第一項之誣告罪及同法第二百十四條之使公務員登載不實罪嫌。
二、按犯罪事實應依證據認定之，無證據不得推定其犯罪事實，刑事訴訟法第一百五
    十四條定有明文。而所謂認定犯罪事實之證據，係指足以認定被告確有犯罪行為
    之積極證據而言。本件訊據被告甲○○堅詞否認誣告及使公務員登載不實犯行，
    辯稱伊於八十四年間發生車禍後，將該ＱＫ－二八五六號自小客車交予伊舅舅乙
    ○○拖至修車廠修理，因要辦理車輛報廢手續，找不到車牌，才向台中市警察局
    第四分局何安派出所申報遺失，伊有問乙○○，乙○○說找不到車牌等語，核與
    證人乙○○證陳被告發生車禍後，委由伊將該車拖至台北，經估價修理費用超過
    原車價值九成，故通知保險公司辦理全額理賠，當時車牌即未掛在車上，伊叫被
    告辦理車輛報廢手續，被告有問伊車牌之事，伊向被告說未看到車牌，係車輛報
    廢後二、三個月，保險公司辦理理賠手續，伊將該車交與保險公司，才在廢零件
    內發現車牌，伊將車牌放在抽屜內，未通知被告，後伊調離保養廠，業務員不知
    道拿去使用等語相符。證人即國產汽車股份有限公司銷售主任戴福川於警訊時亦
    供稱因該公司至三峽鎮展示，新車自韓國進口尚未申請牌照，伊即在抽屜取出該
    ＱＫ－二八五六號車牌二面掛在新車上，叫同事郭柏仁開至展示場，該二面車牌
    係公司部長乙○○任職時所留下，伊不知是遺失之車牌等語，足徵被告所辯應屬
    可信。況被告係於八十四年七月十八日，分別向台中市警察局第四分局何安派出
    所及交通部公路局台中區監理所彰化監理站，申報車牌遺失及辦理車輛報廢手續
    ，有台中市警察局中分四刑字第二０四九一號函附車牌遺失受理報案單影本及交
    通部公路局台中區監理所彰化監理站（九０）中監彰字第九０００八七七號函附
    汽車各項異動登記書、車牌遺失證明單影本可稽，而該ＱＫ－二八五六號車牌迄
    八十九年六月三日，始由戴福川掛在其公司新車上使用，並無證據足資證明被告
    曾使用已經申報遺失之ＱＫ－二八五六號車牌，依常情，被告果知該ＱＫ－二八
    五六號車牌依然存在，當時持該ＱＫ－二八五六號車牌即可辦理車輛報廢手續，
    焉用先向台中市警察局第四分局何安派出所申報車牌遺失，再以車牌遺失證明單
    辦理車輛報廢手續？顯見被告於申報該ＱＫ－二八五六號車牌遺失及辦理車輛報
    廢手續時，確不知該ＱＫ－二八五六號車牌尚屬存在，實難認有誣告及使公務員
    登載不實之犯意，即不能令負該二罪責。此外復查無其他積極證據足證被告有何
    誣告及使公務員登載不實犯行，自應為其無罪之諭知。
據上論斷，應依刑事訴訟法第四百五十二條、第三百零一條第一項，判決如主文。
中      華      民      國      九十      年      六    月      七      日
                                        法  官  鍾  堯  航
右正本證明與原本無異。
如不服本判決，應於送達後十日內向本院提出上訴狀（須附繕本），上訴於台灣高等
法院台中分院。
                                        書記官
中      華      民      國      九十      年      六    月      七      日


司法院資訊處製作；財團法人民間司法改革基金會備份。
